最高法院民事判決　　　　　　　　　　　　　　　八十八年度台上字第一一六八號
　　上　訴　人　國堤營造有限公司
　　法定代理人　張淑貞
　　訴訟代理人　張雯峰律師
　　　　　　　　奚淑芳律師
　　被 上訴 人　嘉義縣六腳鄉農會
　　法定代理人　黃清閣
　　訴訟代理人　王清海律師
右當事人間請求返還存款事件，上訴人對於中華民國八十七年六月一日台灣高等法院
台南分院第二審判決（八十七年度上字第一五四號），提起上訴，本院判決如左：
    主  文
上訴駁回。
第三審訴訟費用由上訴人負擔。
    理  由
本件上訴人主張：訴外人陳慶鴻偽刻伊之印章，於民國八十六年四月二十九日向訴外
人嘉義縣六腳鄉公所（下稱六腳鄉公所）盜領載明伊為受款人，票面金額分別為新台
幣（下同）一百三十一萬四千七百七十元及一百九十九萬七千元，共計三百三十一萬
一千七百七十元之公庫支票二張，存入伊在被上訴人處所設第00000－0－0號
活期存款帳戶，並以該偽刻之印章偽造伊名義之取款憑條，冒領上開存款。前開公庫
支票既已存入伊設於被上訴人處之帳戶，兩造就該存款自已成立消費寄託關係，被上
訴人將該存款交付陳慶鴻，對伊不生清償之效力等情，本於消費寄託之法律關係，求
為命被上訴人給付三百三十一萬一千七百七十元及其法定遲延利息之判決。
被上訴人則以：系爭存款為陳慶鴻向六腳鄉公所冒領公庫支票存入，其所有人為陳慶
鴻，上訴人非該款之所有人，亦未存入該款，兩造間不成立消費寄託關係，上訴人不
得請求伊返還系爭存款等語，資為抗辯。
原審以：上訴人就其主張之事實，固據提出六腳鄉公所公庫支票、存款印鑑卡及取款
憑條等件為證。然查陳慶鴻既係持偽刻之印章向六腳鄉公所冒領上開公庫支票，該支
票即係陳慶鴻詐欺所取得之財物。陳慶鴻將該支票存入上訴人在被上訴人處所設活期
存款帳戶，純因該支票記載受款人為上訴人，為利用上訴人之帳戶以遂行其詐欺取財
之目的而已。上訴人既未委託陳慶鴻領取上開公庫支票及將該支票存入上訴人設於被
上訴人處之活期存款帳戶，陳慶鴻又無代理上訴人存款之意思，兩造間就系爭款項自
不成立消費寄託關係。上訴人主張兩造間有消費寄託關係，請求被上訴人返還系爭三
百三十一萬一千七百七十元存款及其法定遲延利息，為無理由，不應准許。爰維持第
一審所為上訴人敗訴之判決，駁回其上訴，經核於法洵無違誤。上訴論旨，指摘原判
決不當，求予廢棄，非有理由。
據上論結，本件上訴為無理由，依民事訴訟法第四百八十一條、第四百四十九條第一
項、第七十八條，判決如主文。
中      華      民      國    八十八    年      六      月      三      日
                              最高法院民事第四庭
                                  審判長法官  林  奇  福
                                        法官  許  朝  雄
                                        法官  陳  國  禎
                                        法官  李  彥  文
                                        法官  陳  重  瑜
      右正本證明與原本無異
                                              書  記  官
中      華      民      國    八十八    年      六      月     十七     日
                                                                        Ｔ
